臺灣臺北地方法院小額民事判決
111年度北小字第3711號
原      告  台新國際商業銀行股份有限公司

法定代理人  尚瑞強  
訴訟代理人  謝佩蓉  
被      告  范良建  

上列當事人間請求返還借款事件，於中華民國111年10月7日言詞
辯論終結，本院判決如下︰
    主      文
被告應給付原告新臺幣陸萬零壹佰柒拾捌元，及自民國九十四年
十月二十七日起至民國一百一十年七月十九日止，按週年利率百
分之十八點五計算之利息，及自民國一百一十年七月二十日起至
清償日止，按週年利率百分之十六計算之利息，暨違約金新臺幣
壹元。
原告其餘之訴駁回。
訴訟費用新臺幣壹仟元由被告負擔。
本判決原告勝訴部分得假執行。
    事實及理由
一、原告主張：被告於民國90年11月14日向原告聲請借款新臺幣
    （下同）7萬元，有關借款期限、繳息方式及利息、違約金
    之計算等約定均記載於借款契約。詎料被告自94年10月26日
    起即未依約繳款，經原告迭次催索，被告均置之不理，依約
    定被告已喪失期限利益，視為全部到期，本件係請求給付一
    定金額之給付，爰依法提起本件訴訟等語。並聲明：被告應
    給付原告60,178元，及自94年10月27日起至110年7月19日止
    ，按週年利率18.5%計算之利息，及自110年7月20日起至清
    償日止，按週年利率16%計算之利息，暨自94年11月27日起
    ，其逾期在6個月以內者，按上開利率10%，逾期超過6個月
    以上者，按上開利率20%計算之違約金，每次違約狀態最高
    連續收取期數為9期。
二、被告則以：對原告請求之金額無意見，亦願意償還，惟被告
    目前服刑中，無任何所得收入，須待被告返家後再行償還等
    語，資為抗辯。並聲明：原告之訴駁回。
三、原告主張之上揭事實，業據提出與其所述相符之便利金貸款
    借據、便利金貸款約定書、帳務資料等件為證，並為被告所
    不爭執，自堪信為真實。雖被告辯稱目前服刑中，無任何所
    得收入云云，縱令是實，亦僅係履行能力問題，不影響其依
    約所負之清償責任，是被告上開所辯，不足採信。
四、另按約定之違約金額過高者，法院得減至相當之數額，民法
    第252條定有明文。故約定之違約金苟有過高情事，法院即
    得依此規定核減至相當之數額，並無應待至債權人請求給付
    後始得核減之限制；此項核減，法院得以職權為之，最高法
    院79年台上字第1612號判決參見。參以民法第205條及第206
    條分別規定約定利率，超過週年利率16%者，超過部分之約
    定，無效；債權人除前條限定之利息外，不得以折扣或其他
    方法，巧取利益。依上述，本院認如約定利率及違約金總額
    超過法定利率上限即週年利率16%者，超過部分應屬巧取利
    益。經查，原告與被告約定之貸款，其利息既以週年利率18
    .5%計算，則其再請求被告給付按上開利率10%、20%計算之
    違約金，合計已超過前述週年利率16%，即屬巧取利益，對
    被告有失公平，本院認原告之違約金請求應酌減為1元，始
    為適當。
五、綜上所述，原告依契約法律關係，請求被告應給付原告60,1
    78元，及自94年10月27日起至110年7月19日止，按週年利率
    18.5%計算之利息，及自110年7月20日起至清償日止，按週
    年利率16%計算之利息，暨違約金1元，應予准許；逾此範圍
    之請求，為無理由，應予駁回。
六、本件原告勝訴部分，係就民事訴訟法第436條之8適用小額訴
    訟程序所為被告敗訴之判決，依同法第436條之20規定，應
    依職權宣告假執行。
七、本件訴訟費用額，依後附計算書確定如主文所示金額。
中　　華　　民　　國　　111 　年　　10　　月　　25　　日
　　　　　　　       臺北簡易庭　
　　　　　　　　　            法　    官　郭美杏
以上正本係照原本作成。
如不服本判決，須以違背法令為理由，應於判決送達後20日內向
本庭（臺北市○○○路0 段000 巷0 號）提出上訴狀。（須按他
造當事人之人數附繕本）。如委任律師提起上訴者，應一併繳納
上訴審裁判費。
中　　華　　民　　國　　111 　年　　10　　月　　25　　日
            　　　　　　　　　書　記　官  林玗倩
附錄：
一、民事訴訟法第436 條之24第2 項：　　
　　對於小額程序之第一審裁判上訴或抗告，非以其違背法令為
    理由，不得為之。
二、民事訴訟法第436 條之25：　　
　　上訴狀內應記載上訴理由，表明下列各款事項：
    ㈠原判決所違背之法令及其具體內容。
    ㈡依訴訟資料可認為原判決有違背法令之具體事實。
三、民事訴訟法第436 條之32條第2 項：
　　第438 條至第445 條、第448 條至第450 條、第454 條、第
    455 條、第459 條、第462 條、第463 條、第468 條、第46
    9 條第1 款至第5 款、第471 條至第473 條及第475 條第1
    項之規定，於小額事件之上訴程序準用之。
計　　算　　書
項　　　　目             金　額（新臺幣）     　　備　註
第一審裁判費   　 　　   1,000元
合　　　　計　　　       1,000元